【裁判字號】    98,抗,273
【裁判日期】    980917
【裁判案由】    聲明異議
【裁判全文】
臺灣高等法院臺南分院刑事裁定           98年度抗字第273號
抗  告   人  臺灣臺南地方法院檢察署檢察官
異  議   人
即 受 刑 人  甲○○
上列抗告人因受刑人聲明異議案件，不服臺灣臺南地方法院中華
民國九十八年七月三十一日裁定（九十七年度聲字第二Ｏ六一號
）提起抗告，本院裁定如下：
    主  文
抗告駁回。
    理  由
一、抗告意旨略以：
  (一)本件受刑人前因違反肅清煙毒條例案件經法院先後判處有期
    徒刑三年四月、有期從刑三年六月確定，又因贓物案件經法
    院判處有期徒刑四月確定，復因違反麻醉藥品管制條例案件
    經法院判處有期徒刑四月確定，且因違反毒品危害防制條例
    案件經法院判處有期徒刑二年六月確定，經法院裁定定應執
    行刑有期徒刑九年十月確定，上開案件經本署囑託臺灣台中
    地方法院檢察署代執行，由該署檢察官以九十二年度執助新
    字第一一Ｏ七號換發指揮書，刑期自民國八十六年十月二十
    三日起，至九十六年八月二十一日止，而後由本署以九十三
    年度執助字第三Ｏ七號執行假釋殘刑九年二月六日，刑期自
    九十六年八月二十二日起，至一Ｏ五年十月二十七日止。嗣
    於九十六年七月十六日，因逢中華民國九十六年罪犯減刑條
    例之施行，前開二件指揮書期間因均未逾九十六年七月十六
    日，符合減刑之規定，經法院裁定將前開五罪減刑、定刑為
    有期徒刑四年三月及一年十月，殘刑部分經減刑後應執行殘
    刑有期徒刑七年一月六日，本署檢察官依「原執行順序」換
    發指揮書，將前開五罪執行期滿日填載為九十六年七月十六
    日，復接續執行減刑後之殘刑七年一月六日，係符合中華民
    國九十六年罪犯減刑條例第十三條之規定，並未有何不適法
    之處。
  (二)按「經撤銷假釋執行殘餘刑期者，無期徒刑於執行期滿二十
    年，有期徒刑於全部執行完畢後，再接續執行他刑，第一項
    有關合併計算執行期間之規定不適用之」，八十六年十一月
    二十六日修正後之刑法第七十九條之一第五項定有明文。換
    言之，修正前之刑法針對假釋殘刑並無不得假釋之規定，亦
    即仍得許假釋；修正後之刑法，則明文規定假釋殘刑不得予
    以假釋，因此始有插接執行之問題。經查，本件受刑人因假
    釋中於八十六年五月間故意更犯罪，經法院於八十六年八月
    三十一日判決有期徒刑三年四月確定，並由法務部於八十六
    年十一月二十五日以法八十六矯決字第Ｏ四六ＯＯ六號發函
    通知撤銷假釋，本應適用修正前刑法之規定，因該假釋殘刑
    仍有得予假釋之適用，自無插接執行之考量。至於原審所引
    用臺灣高等法院檢察署八十七年七月十日減英執一字第六九
    三四號函：「受刑人假釋中更犯罪而受有期徒刑以上刑之宣
    告者，如該罪刑期業已指揮在先，撤銷假釋之通知到達在後
    ，先就撤銷假釋之殘刑予以插接執行」之內容，無非係根據
    修正後刑法之規定所為之解釋，然而，參酌本件受刑人於假
    釋間故意再犯、經法院判決及法務部撤銷假釋等時間，均在
    八十六年十一月二十六日刑法修正前，自無依上開函示意旨
    而插接執行之必要，是原審認應予檢討，實有誤會云云。
二、原裁定略以：
  (一)(1)臺灣臺南地方法院檢察署檢察官以九十七年五月十九日九
    十七年度執減更寅字第九五五號執行指揮書，指揮執行上開
    「第四案、第五案及第八案」之有期徒刑四年三月（刑期起
    算日期為八十六年十月二十三日，羈押折抵一日，執行期滿
    日期為九十一年一月二十一日）；再以九十七年五月十九日
    九十七年度執減更寅字第九五六號執行指揮書，指揮執行上
    開「第六案、第七案」之有期徒刑一年十月（刑期起算日期
    為九十一年一月二十二日，執行期滿日期為九十六年七月十
    六日，備註：接該地檢署九十七年度執減更字第九五五號指
    揮書，本案應折抵或算入減刑後刑期，而其刑期於減刑裁定
    到達監獄前已屆滿者，其超過不算入之）；繼以九十七年五
    月十九日九十七年度執減更寅字第九五八號執行指揮書，指
    揮執行上開「第一案、第二案、第三案」之殘刑七年一月六
    日（刑期起算日期為九十六年七月十六日，執行期滿日期為
    一○三年八月二十一日，備註：接該地檢署九十七年度執減
    更字第九五六號指揮書執行）；猶依臺灣高等法院臺南分院
    九十二年度聲字第二三六號就上開「第四案、第五案、第六
    案、第七案及第八案」裁定應執行有期徒刑九年十月之模式
    ，將上開「第四案、第五案及第八案」（下稱Ｂ案）、「第
    六案及第七案」（下稱Ｃ案）部分，經本院九十六年度聲減
    字第五一八二號各別另定其應執行之有期徒刑四年三月、一
    年十月部分，以臺灣臺南地方法院檢察署檢察官以九十七年
    五月十九日九十七年度執減更寅字第九五五號、第九五六號
    執行指揮書，先於以九十七年五月十九日九十七年度執減更
    寅字第九五八號執行指揮書（亦即臺灣高等法院臺南分院檢
    察署檢察官就上開「第一案、第二案及第三案」部分，以八
    十六年十二月十三日八十六年度執更字第九一號撤銷假釋而
    指揮執行之應執行殘刑九年二月六日，嗣經本院九十六年度
    聲減字第五一八二號、九十七年度聲減更 (一)字第二號裁
    定減刑及定應行刑，而由上開九十七年五月十九日九十七年
    度執減更寅字第九五八號執行指揮書指揮執行殘刑七年一月
    六日之部分，下稱Ａ案）指揮執行，是否妥適，容值商榷。
    (2)又本件受刑人因上開「第一案、第二案及第三案」（Ａ案
    ）部分遭撤銷假釋而所應執行之殘餘刑期與他刑之應執行期
    間，雖應依八十六年十一月二十六日修正前之刑法第七十九
    條之一規定為之（本件受刑人上開「第一案、第二案、第三
    案」（Ａ案）經撤銷假釋之原因事實，亦即上開第四案，其
    犯罪事實期間為八十六年二月至同年五月間，並於八十六年
    八月三十一日判決確定，且以八十六年十月二十七日八十六
    年度執字第四二三八號執行指揮書送監執行，徒刑起算日期
    為八十六年十月二十三日，發生在八十六年十一月二十六日
    刑法第七十九條之一修正施行前），而八十六年十一月二十
    六日修正前之刑法第七十九條之一，復未如八十六年十一月
    二十六日及九十四年二月二日修正後之刑法第七十九條之一
    第三項，就經撤銷假釋執行殘餘刑期者，規定應於有期徒刑
    全部執行完畢後，再接續執行他刑，惟參諸中華民國九十六
    年罪犯減刑條例第十三條第一項關於：「減刑前已羈押之日
    數及已執行之刑期，均折抵或算入減刑後之刑期。但因折抵
    或算入而其刑期於減刑裁定達到監獄前已屆滿者，其超過部
    分不算入之。」之規定，則本件受刑人所應執行之殘刑及他
    刑之先後順序，將對其刑期執行之計算有所影響，自應視對
    受刑人最為有利而定其執行次序。
  (二)本件若依臺灣臺南地方法院檢察署檢察官之指揮，以九十七
    年五月十九日九十七年度執減更寅字第九五五號、第九五六
    號執行指揮書，先執行上開「第四案、第五案及第八案」（
    Ｂ案）、「第六案、第七案」（Ｃ案）之有期徒刑四年三月
    、一年十月，依刑期起算日期為八十六年十月二十三日計算
    ，該等有期徒刑執行期滿日期約為九十二年年底，按照九十
    六年七月十六日生效之中華民國九十六年罪犯減刑條例第十
    三條第一項規定，將發生上開第九五六號執行指揮書備註欄
    所載「執行期滿日期為九十六年七月十六日，本案應折抵或
    算入減刑後刑期，而其刑期於減刑裁定到達監獄前已屆滿者
    ，其超過不算入之」之不利於受刑人之情形（因依臺灣高等
    法院臺南分院九十二年度聲字第二三六號裁定，上開有期徒
    刑四年三月、一年十月部分本應執行有期徒刑九年十月）；
    反之，如先執行上開九十七年五月十九日九十七年度執減更
    寅字第九五八號執行指揮書之上開「第一案、第二案、第三
    案」之殘刑七年一月六日（Ａ案），則可避免上開不利於受
    刑人之執行情形，較有利於受刑人，是以受刑人主張臺灣臺
    南地方法院檢察署檢察官關於上開九十七年度執減更寅字第
    九五五號（Ｂ案）、第九五六號（Ｃ案）、第九五八號（Ａ
    案）執行指揮書之執行指揮有所未當，即難謂非無理由，檢
    察官之執行指揮既值斟酌，宜由檢察官更為適法之執行指揮
    。
  (三)另臺灣高等法院檢察署九十六年五月修訂之刑罰執行手冊第
    三十九頁所引之該高檢署八十七年七月十日檢英執一字第六
    九三四號函，載明：「受刑人假釋中更犯罪而受有期徒刑以
    上刑之宣告者，如該罪刑期業已指揮執行在先，撤銷假釋之
    通知到達在後，先就撤銷假釋之殘刑予以插接執行」，有該
    刑罰執行手冊封面及第三十九頁附卷可憑（見本院卷第一六
    五、一六六頁），故檢察官再為執行指揮時，應參酌該等函
    示意旨為之，併予指明。臺灣臺南地方法院檢察署檢察官關
    於上開「第一案至第八案」之案件，以九十七年五月十九日
    九十七年度執減更寅字第九五五號、第九五六號、第九五八
    號執行指揮書之執行指揮既有上揭未臻妥適之處，自應由本
    院將該等執行處分予以撤銷等語。
三、按受刑人或其法定代理人或配偶以檢察官執行之指揮為不當
    者，得向諭知該裁判之法院聲明異議，刑事訴訟法第四八四
    條著有明文。而所謂檢察官執行之指揮不當，應包括執行之
    指揮違法及執行方法不當等情形在內（最高法院七十七年度
    臺抗字第七四一號裁定意旨參照）。
四、又按「因撤銷假釋執行殘餘刑期，其撤銷之原因事實發生在
    八十六年刑法第七十九條之一修正施行前者，依修正前之刑
    法第七十九條之一規定合併計算其殘餘刑期與他刑應執行之
    期間。但其原因事實行為終了或犯罪結果之發生在八十六年
    刑法第七十七條修正施行後者，不在此限。」刑法施行法第
    七條之一第二項定有明文。又「二以上徒刑併執行者，第七
    十七條所定最低應執行之期間，合併計算之（第一項）。前
    項情形，併執行無期徒刑者，適用無期徒刑假釋之規定；二
    以上有期徒刑合併刑期逾三十年，而接續執行逾十年者，亦
    得許假釋（第二項）。依第一項規定合併計算執行期間而假
    釋者，前條第一項規定之期間，亦合併計算之（第三項）。
    有期徒刑假釋後所餘刑期逾十年者，準用前條第一項無期徒
    刑假釋之規定。前項合併計算後之期間逾十年者，亦同（第
    四項）。」八十六年十一月二十六日修正前（即八十三年一
    月二十八日修正）之刑法第七十九條之一亦有明文。
五、再按刑事訴訟法第四五九條規定：二以上主刑之執行，除罰
    金外，應先執行其重者。但有必要時，檢察官得命先執行他
    刑。故上開條文所規定之主刑執行順序，依刑法第三十五條
    規定，應依同法第三十三條規定之次序定其主刑之輕重。而
    依刑法第三十三條規定主刑之次序為：一死刑；二無期徒刑
    ；三有期徒刑；四拘役；五罰金。又同法第三十五條第二項
    亦規定：「同種之刑，以最高度之較長或較多者為重。最高
    度相等者，以最低度之較長或較多者為重。」。
六、經查：
  (一)按中華民國九十六年罪犯減刑條例第十三條第一項關於：「
    減刑前已羈押之日數及已執行之刑期，均折抵或算入減刑後
    之刑期。但因折抵或算入而其刑期於減刑裁定達到監獄前已
    屆滿者，其超過部分不算入之」之規定，本件若依臺灣臺南
    地方法院檢察署檢察官之指揮，以九十七年五月十九日九十
    七年度執減更寅字第九五五號、第九五六號執行指揮書，先
    執行上開之Ｂ案、Ｃ案之有期徒刑四年三月、一年十月，依
    刑期起算日期為八十六年十月二十三日計算，該等有期徒刑
    執行期滿日期約為九十二年年底，按照九十六年七月十六日
    生效之中華民國九十六年罪犯減刑條例第十三條第一項規定
    ，將發生上開Ｃ案執行指揮書備註欄所載「執行期滿日期為
    九十六年七月十六日，本案應折抵或算入減刑後刑期，而其
    刑期於減刑裁定到達監獄前已屆滿者，其超過不算入之」之
    不利於受刑人之情形；相較於先執行上開九十七年五月十九
    日九十七年度執減更寅字第九五八號執行指揮書之上開「Ａ
    案之殘刑七年一月六日，則可避免上開不利於受刑人之執行
    情形，較有利於受刑人，是以受刑人主張臺灣臺南地方法院
    檢察署檢察官關於上開九十七年度執減更寅字第九五五號、
    第九五六號、第九五八號執行指揮書之執行指揮有所未當，
    即難謂無理由，原裁定於理由欄第六點第四項主張，於法並
    無不當，從而，抗告人所辯委無足採。
  (二)其次，八十六年十一月二十六日修正之中華民國刑法施行法
    第七條之一第二項：「因撤銷假釋執行殘餘刑期，其撤銷之
    原因事實發生在八十六年刑法第七十九條之一修正施行前者
    ，依修正前之刑法第七十九條之一規定合併計算其殘餘刑期
    與他刑應執行之期間。但撤銷假釋之原因事實行為終了或犯
    罪結果之發生，係在八十六年刑法第七十七條修正施行後者
    ，不在此限」之規定，係就八十六年十一月二十六日刑法第
    七十九條之一所定刑罰併執行之期間修正施行後，其規定應
    如何個別適用之說明。本件異議人於前開假釋期間，更犯之
    肅清煙毒管理條例之時間為八十六年二月至同年五月間，則
    抗告人撤銷假釋之原因事實顯係於八十六年刑法修正施行前
    發生。再者，刑法第七十九條之一係修正併執行之期間，僅
    係刑罰執行方法之變更，並非科處犯罪行為人刑罰所據法令
    規範之變更，亦無刑法第二條新舊法比較之問題，合先敘明
    。揆諸八十六年十一月二十六日修正前之刑法第七十九條之
    一第一項本文規定，其反面解釋亦未限制不得就撤銷假釋之
    殘刑予以插接執行，僅是於八十六年十一月二十六日修正後
    刑法第七十九條之一第五項規定，明文規定，參酌立法理由
    在於維護被告權益，以求其平。故按刑事訴訟法第四百五十
    九條規定：二以上主刑之執行，除罰金外，應先執行其重者
    。又刑法第三十三條規定主刑之次序為：一死刑；二無期徒
    刑；三有期徒刑；四拘役；五罰金。再按同法第三十五條第
    二項：「同種之刑，以最高度之較長或較多者為重。最高度
    相等者，以最低度之較長或較多者為重」之規定。故聲明異
    議人（甲○○）所犯(1)上開Ａ案應執行有期徒刑十五年一月
    ，禠奪公權十年確定（上開殘刑，執行至八十三年二月八日
    假釋付保護管束出監，其殘刑為七年一月）(2)上開Ｂ案，應
    執行有期徒刑四年三月，上開Ｃ案，應執行有期徒刑一年十
    月，有臺灣高等法院被告前案紀錄表、臺灣高等法院高雄分
    院八十年度聲減字第一五一七號刑事裁定、本院九十六年度
    聲減字第五一八二號、九十七年度聲減更（一）字第二號裁
    定、執行指揮書等件附卷可憑（見原審卷第二十七至三十八
    頁）。故Ａ案應執行有期徒刑十五年十月，褫奪公權十年確
    定，而Ｂ案應執行有期徒刑四年三月，Ｃ案應執行有期徒刑
    一年十月，故上開Ａ、Ｂ、Ｃ三案主刑雖同為有期徒刑，但
    其Ａ案主刑較重，故應先執行Ａ案部分方為適法。然依檢察
    官之指揮書卻先執行Ｂ案，次執行Ｃ案，最後執行Ａ案。已
    不符合刑事訴訟法第四百五十九條、刑法第三十三條、第三
    十五第二項之規定，自於法無據，其所定執行指揮書之次序
    即有欠當，應予撤銷。抗告人雖以原審所援引九十六年五月
    修訂之刑罰執行手冊第三九頁之高檢署八十七年七月十日檢
    英執字第六九三四號函令，係根據八十六年十一月二十六日
    刑法修正後規定所為之解釋，本件應不適用云云，提起抗告
    。惟參酌八十六年十一月二十六日修正前刑法第七十九條之
    一第一項本文的反面解釋、及上開八十六年修正後刑法七十
    九條之一第五項修正理由及相關函令意旨，檢察官為執行指
    揮時，自應視對受刑人最為有利而定其執行次序，亦即應先
    執行Ａ案部分方為適法。故本件原裁定認刑罰執行機關對於
    該部分之指揮執行，尚有未妥而予以撤銷上開指揮書，並無
    不當，抗告意旨為無理由，應予駁回。
五、據上論結，應依刑事訴訟法第四百十二條，裁定如主文。
中    華    民    國    98    年    9     月    17    日
                  刑事第六庭    審判長法  官    董武全
                                      法  官    林英志
                                      法  官    沈揚仁
以上正本證明與原本無異。
如不服本裁定，應於收受本裁定後五日內向本院提出抗告狀。
                                      書記官    廖文靜
中    華    民    國    98    年    9     月    18    日


司法院資訊處製作；財團法人民間司法改革基金會備份。
